【裁判字號】    98,訴,893
【裁判日期】    980629
【裁判案由】    毒品危害防制條例
【裁判全文】
臺灣臺北地方法院刑事判決               98年度訴字第893號
公  訴  人  臺灣臺北地方法院檢察署檢察官
被      告  甲○○
                    （現另案羈押於居臺灣臺北看守所）
上列被告因毒品危害防制條例案件，經檢察官提起公訴（九十八
年度毒偵字第一Ｏ五Ｏ號），被告於準備程序中就被訴事實為有
罪之陳述，經本院合議庭裁定改依簡式審判程序審理後，判決如
下：
    主  文
甲○○施用第一級毒品，累犯，處有期徒刑壹年；又施用第二級
毒品，累犯，處有期徒刑肆月。應執行有期徒刑壹年貳月。
    事  實
一、甲○○前曾於民國八十八年間因施用第二級毒品案件，經臺
    灣士林地方法院以八十八年度毒聲字第七一七號裁定送觀察
    、勒戒後，因認有繼續施用毒品之傾向，再經同上法院以八
    十八年度毒聲字第八三二號裁定令入戒治處所施以強制戒治
    一年，嗣因戒治成效良好，經同上法院以八十八年度毒聲字
    第一七七三號裁定停止戒治所餘戒治期間付保護管束，於八
    十八年十二月十五日停止戒治出所，其後因違反保護管束事
    項情節重大，復經同上法院以八十九年度毒聲字第四五號裁
    定撤銷停止戒治，令入戒治處所施以強制戒治，於九十年二
    月八日入所，於九十年十月七日強制戒治期滿執行完畢，並
    經臺灣士林地方法院檢察署檢察官以九十年度戒毒偵字第九
    四號為不起訴處分確定；又於九十三年間因施用第一、二級
    毒品案件，經臺灣高等法院以九十四年度上訴字第四０二八
    號分別判處有期徒刑一年、八月，應執行有期徒刑一年六月
    確定，於九十五年十二月十九日縮刑期滿執行完畢，翌日出
    監。詎其猶不知悔改，竟基於施用第二級毒品之犯意，於九
    十八年三月十七日某時許，在其臺北市○○區○○街五六巷
    一八號住處，以將第二級毒品甲基安非他命放入玻璃球吸食
    器中，以火燒烤吸食氣體之方式，施用第二級毒品甲基安非
    他命。復又基於施用第一級毒品之犯意於九十八年三月十八
    日夜間十時許，在臺北縣新店市○○路與建國路口附近的土
    地公廟內已將第一級毒品海洛因摻在香菸內點火燃燒之方式
    施用第一級毒品海洛因。嗣於九十八年三月十九日下午四時
    三十分許，因另涉販賣第一級毒品海洛因案件（另經臺灣臺
    北地方法院檢察署以九十八年度偵字第七五六五號偵查中）
    ，為警在臺北縣新店市○○路六四號當場查獲，並扣得第一
    級毒品海洛因一大包、一小包（毛重九十二點七五公克，總
    淨重九十點一七公克），而員警經甲○○同意採集尿液檢體
    送驗後，其結果呈嗎啡、可待因、安非他命、甲基安非他命
    陽性反應，始查悉上情。
二、案經臺中市政府警第二分局報告臺灣臺北地方法院檢察署檢
    察官偵查起訴，甲○○於準備程序進行中，就被訴事實為有
    罪之陳述後，經本院合議庭裁定改由受命法官獨任進行簡式
    審判程序。
    理  由
一、前揭事實，業據被告甲○○於本院準備程序中及審理時坦承
    不諱（見本院卷第二七頁至第三一頁反面），且被告於前揭
    時、地為警查獲後所採集之尿液經送鑑定結果，以ＥＩＡ酵
    素免疫分析法及ＧＣ／ＭＳ氣相層析質譜儀鑑驗結果，確呈
    鴉片類及海洛因代謝物可待因、嗎啡、安非他命、甲基安非
    他命陽性反應，此有中山醫學大學附設醫院檢驗科藥物檢測
    中心九十八年四月二日尿液檢驗報告在卷（見臺灣臺北地方
    法院檢察署《下稱臺北地檢署》九十八年度毒偵字第一０五
    ０號卷第七七頁）可證，而被告嗣於九十八年三月十九日下
    午四時三十分許，因另涉販賣第一級毒品海洛因案件，為警
    查獲所扣得之白色粉末一大包、一小包，經送法務部調查局
    以氣相層析質譜儀法檢驗後確認檢出海洛因成分第一級毒品
    （毛重九十二點七五公克，總淨重九零點一七公克），此有
    法務部調查局上開於九十八年四月十三日毒品鑑定書乙份在
    卷（見同上偵查卷第七五頁）可證，足徵被告任意性自白核
    與事實相符，堪以採信。
二、又被告前於八十八年間因施用第二級毒品案件，經臺灣士林
    地方法院以八十八年度毒聲字第七一七號裁定送觀察、勒戒
    後，因認有繼續施用毒品之傾向，再經同上法院以八十八年
    度毒聲字第八三二號裁定令入戒治處所施以強制戒治一年，
    嗣因戒治成效良好，經同上法院以八十八年度毒聲字第一七
    七三號裁定停止戒治所餘戒治期間付保護管束，於八十八年
    十二月十五日停止戒治出所，其後因違反保護管束事項情節
    重大，復經同上法院以八十九年度毒聲字第四五號裁定撤銷
    停止戒治，令入戒治處所施以強制戒治，於九十年二月八日
    入所，於九十年十月七日強制戒治期滿執行完畢，並經臺灣
    士林地方法院檢察署檢察官以九十年度戒毒偵字第九四號為
    不起訴處分確定；又於九十三年間因施用第一、二級毒品案
    件，經臺灣高等法院以九十四年度上訴字第四０二八號分別
    判處有期徒刑一年、八月，應執行有期徒刑一年六月確定，
    於九十五年十二月十九日縮刑期滿執行完畢，翌日出監等情
    ，有臺灣高等法院被告前案紀錄表（見本院卷第四頁至第二
    二頁）在卷可參。復按，施用第一級、第二級毒品為犯罪行
    為，毒品危害防制條例第十條第一項、第二項分別定有處罰
    明文。故施用第一級、第二級毒品者，依前揭規定本應科以
    刑罰，惟基於刑事政策，對合於一定條件之施用者，則依同
    條例第二十條、第二十三條之規定，施以觀察、勒戒或強制
    戒治之保安處分。又毒品危害防制條例於九十二年七月九日
    修正公布，自九十三年一月九日施行。其中第二十條、第二
    十三條將施用毒品之刑事處遇程序，區分為「初犯」及「五
    年內再犯」、「五年後再犯」。依其立法理由之說明：「初
    犯」，經觀察、勒戒或強制戒治後，應為不起訴處分或不付
    審理之裁定；「五年內再犯」者，因其再犯率甚高，原實施
    之觀察、勒戒及強制戒治既已無法收其實效，爰依法追訴或
    裁定交付審理。至觀察、勒戒或強制戒治執行完畢釋放後，
    「五年後再犯」者，前所實施之觀察、勒戒或強制戒治已足
    以遮斷其施用毒品之毒癮，為期自新及協助其斷除毒癮，仍
    適用「初犯」規定，始應先經觀察、勒戒、強制戒治之程序
    。從而依該次修正後之規定，僅限於「初犯」及「五年後再
    犯」二種情形，應先經觀察、勒戒或強制戒治之程序，此乃
    該條例第十條之例外規定。倘被告於五年內已再犯，經依法
    追訴處罰，縱其第三次（或第三次以上）再度施用毒品之時
    間，在初犯經觀察、勒戒或強制戒治執行完畢釋放五年以後
    ，因與單純之「五年後再犯」之情形有別，不合於「五年後
    再犯」之例外規定；且因已於「五年內再犯」，顯見其再犯
    率甚高，原實施觀察、勒戒或強制戒治，已無法收其實效，
    即應回歸原則性規定，由檢察官逕行起訴，依該條例第十條
    處罰等，有最高法院九十五年度台非字第一六一號、第一九
    ０號、第二四六號判決、第二九六號、第三一０號、九十六
    年度台非字第二三六號判決意旨，以及最高法院九十五年度
    第七次刑事庭會議決議、九十七年度第五次刑事庭會議決議
    可資參佐。是以，被告於前次強制戒治後五年內既已再犯，
    是其本件施用海洛因及甲基安非他命之犯行，揆諸前開說明
    ，仍應依法追訴處罰。從而，本件事證明確，被告施用第一
    級毒品及第二級毒品之犯行明確，應依法論科。
三、按施用海洛因、甲基安非他命後會影響記憶能力及自主神經
    系統，判斷力及意志力亦均受限制，甚至引起精神錯亂，抑
    制呼吸，並具有成癮性、濫用性，戒解不易，嚴重戕害人之
    身心健康，危害社會，故依據毒品危害防制條例第二條第二
    項第一款、第二款分別為第一級毒品、第二級毒品，均不得
    非法施用、持有。故核被告所為，係犯毒品危害防制條例第
    十條第一項施用第一級毒品罪、毒品危害防制條例第十條第
    二項施用第二級毒品罪。被告施用第一級毒品海洛因及第二
    級毒品甲基安非他命前後持有海洛因及甲基安非他命之低度
    行為，應為施用之高度行為吸收，均不另論罪。又被告係分
    別以將海洛因摻在香菸內、甲基安非他命放入玻璃球吸食器
    中，以火燒烤吸食氣體之方式，分別施用第一級毒品海洛因
    、第二級毒品甲基安非他命，犯意各別，行為互殊，應予分
    論併罰。又被告前於九十三年間因施用第一、二級毒品案件
    ，經臺灣高等法院以九十四年度上訴字第四０二八號分別判
    處有期徒刑一年、八月，應執行有期徒刑一年六月確定，於
    九十五年十二月十九日縮刑期滿執行完畢，翌日出監等情，
    有臺灣高等法院被告前案紀錄表（見本院卷第四頁至第二二
    頁）在卷可參。其於五年內故意再犯本案有期徒刑以上之罪
    ，為累犯，應依刑法第四十七條第一項規定加重其刑。爰審
    酌被告耽溺於戕身之物，前經勒戒、強制戒治及刑罰處遇後
    ，仍未能把握自新機會徹底戒除施用毒品之惡習，而再施用
    足以導致人體機能發生依賴性、成癮性及抗藥性等障礙之第
    一級毒品海洛因、第二級毒品甲基安非他命，戕害自身健康
    ，漠視法令禁制，可見其對於毒品之依賴性甚高，自我把持
    、控制之能力亦顯不佳，惟考量其犯後坦承犯行，態度尚可
    ，及施用毒品僅係戕害本身之身心健康，並未對他人權益直
    接造成危害，及其素行、知識程度、生活經驗等一切情狀，
    爰分別量處如主文所示之刑，並定其應執行之刑，以資懲儆
    。又上開被告嗣於九十八年三月十九日下午四時三十分許，
    為警查獲所扣得之白色粉末一大包、一小包，經送法務部調
    查局以氣相層析質譜儀法檢驗後確認檢出海洛因成分第一級
    毒品（毛重九十二點七五公克，總淨重九零點一七公克），
    固有法務部調查局上開於九十八年四月十三日毒品鑑定書乙
    份在卷（見同上偵查卷第七五頁）可證，僅涉及本案被告遭
    查獲之經過，尚無證據認定與本案檢察官起訴及本院認定之
    犯罪事實無涉，自無從依毒品危害防制條例第十八條第一項
    前段之規定宣告沒收銷燬，併此敘明。
據上論斷，應依刑事訴訟法第二百八十四條之一、第二百七十三
條之一第一項、第二百九十九條第一項前段，毒品危害防制條例
第十條第一項、第二項，刑法第十一條前段、第四十七條第一項
、第五十一條第五款，判決如主文。
本案經檢察官賴秋萍到庭執行職務。
中    華    民    國     98    年    6    月    29    日
                  刑事第五庭    法  官  鄭昱仁
正本證明與原本無異。
如不服本判決應於收受送達後10日內向本院提出上訴書狀，並應
敘述具體理由；其未敘述上訴理由者，應於上訴期間屆滿後20日
內向本院補提理由書（均須按他造當事人之人數附繕本）「切勿
逕送上級法院」。
                                書記官  宋德華
中    華    民    國    98    年     6    月    29    日
附錄本案論罪科刑法條：
毒品危害防制條例第10條
施用第一級毒品者，處 6 月以上 5 年以下有期徒刑。
施用第二級毒品者，處 3 年以下有期徒刑。


司法院資訊處製作；財團法人民間司法改革基金會備份。
